【裁判字號】    89,上訴,760
【裁判日期】    890921
【裁判案由】    違反毒品危害防制條例
【裁判全文】
臺灣高等法院高雄分院刑事判決                    八十九年度上訴字第七六號
    上  訴  人  台灣高雄地方法院檢察署檢察官
    被      告  乙  ○
    被      告  丙○○
    共      同
    指定辯護人  本院公設辯護人  孫妙岑
右上訴人因被告違反毒品危害防制條例案件，不服臺灣高雄地方法院八十九年度訴字
第三六九號中華民國八十九年四月十一日第一審判決（起訴案號：臺灣高雄地方法院
檢察署八十九年度偵字第二六八七號），提起上訴，本院判決如左：
      主  文
原判決撤銷。
乙○意圖販賣而持有第一級毒品，累犯，處有期徒刑拾年肆月，扣案第一級毒品海洛
因肆包，毛重共貳點伍公克（驗後淨重壹點柒柒公克），第二級毒品安非他命拾捌包
，毛重共貳拾壹點參公克（因送驗加裝公文信封，驗後毛重貳拾參公克）及殘留海洛
因之自製鏟子參支均沒收銷燬之；電子磅秤壹台、空夾鏈袋參拾個均沒收。
丙○○意圖販賣而持有第一級毒品，累犯，處有期徒刑拾年陸月，扣案第一級毒品海
洛因貳拾柒包，毛重共參拾柒公克（驗後淨重參拾參點壹柒公克），第二級毒品安非
他命貳包，毛重共貳拾捌點柒公克（因送驗加裝公文信封，驗後毛重貳拾捌點捌貳公
克）及殘留海洛因之自製鏟子壹支，均沒收銷燬之；空夾鏈袋四個沒收之。
      事  實
一、乙○曾有賭博、妨害兵役、轉讓禁藥及多次違反麻醉藥品管理條例等前科，其於
    民國八十一年及八十二年間因違反麻醉藥品管理條例案件，分別經本院及台灣高
    雄地方法院判處有期徒刑二年八月及六月確定；嗣裁定應執行有期徒刑二年十月
    ，於八十五年十一月二十日執行完畢。丙○○有三次違反麻醉藥品管理條例案件
    前科，其於八十六年間因違反麻醉藥品管理條例案件，經臺灣高雄地方法院判處
    有期徒刑七月確定，並八十七年十月十四日執行完畢。乙○、丙○○二人均不知
    悔改，各基於意圖販賣第一級毒品海洛因及第二級毒品安非他命營利之犯意，於
    八十九年一月二十五日晚上九時十分許，在高雄縣大寮鄉○○路五八一巷二二九
    號對面工寮前，乙○持有第一級毒品海洛因四包（1.1x1、0.7x1、0.4x1、0.3x1
    ），毛重共二．五公克（驗後淨重一．七七公克），第二級毒品安非他命十八包
    （ 1.8x3、1.7x1、0.6x1、0.5x4、0.3x5、0.2x3、 9.5x1 ），毛重共二一．三
    公克。丙○○持有第一級毒品海洛因二十七包（3.8x3、1.9x10、1.8x1、0.8x1
    、  0.5x2、 0.3x10），毛重共三十七公克（驗後淨重三三．一七公克），持有
    第二級毒品安非他命二包（26.7x1 、2x1），毛重共二八．七公克，為警當場查
    獲，並扣得上開第一、二級毒品及乙○所有供分裝第一、二級毒品所用電子磅秤
    一台、空夾鏈袋三十個、自製鏟子三支，丙○○所有供分裝第一、二級毒品所用
    空夾鏈袋四個、自製鏟子一支。
二、案經高雄縣警察局鳳山分局移送台灣高雄地方法院檢察署檢察官偵查起訴。
    理  由
一、訊據被告乙○、丙○○均矢口否認有意圖販賣而持有第一、二級毒品之犯行，被
    告乙○辯稱：扣案伊所有之毒品海洛因及安非他命係伊買來要供自己施用的，因
    伊要去台北找工作，所以買多一點備用，電子秤是要秤看買來的毒品是否有被偷
    斤兩，而分裝成多數小包裝，係先預擬每天要吸食之數量，並無販賣之意圖等語
    。被告丙○○辯稱：扣案伊所有之毒品海洛因及安非他命，是伊剛買回來要吸食
    用的，伊共買了六萬八千元，買來時毒品就分裝好了，剛好乙○打電話找我去聊
    天，才帶過去的云云。
二、經查：
    (一)高雄縣警察局鳳山分局五甲派出所專案組於上述時間接獲線報，在高雄縣大
        寮鄉○○路五八一巷二二九號對面工寮，有人進行毒品交易，經警前往埋伏
        ，發現被告乙○、丙○○二人拉開工寮鐵門外出，即上前表明身分欲盤檢，
        被告二人分頭逃竄，經警追捕並對空鳴槍逮捕被告二人，並扣得被告乙○逃
        跑時丟棄第一級毒品海洛因四包（1.1x1、0.7x1、0.4x1、0.3x1），毛重共
        二．五公克，第二級毒品安非他命十七包（1.8x3、1.7x1、0.6x1、0.5x4
        、0.3x5、0.2x3），毛重共十一．三公克及空夾鏈袋四個。丙○○逃跑時丟
        棄之第一級毒品海洛因二十七包（3.8x3、1.9x10、1.8x1、0.8x1、0.5x2、
        0.3x10），毛重共三十七公克，第二級毒品安非他命二包（26.7x1、2x1）
        ，毛重共二八．七公克及空夾鏈袋四個、自製鏟子一支，隨後在工寮內查獲
        乙○所有安非他命一包，重九．五公克、電子磅秤一台、空夾鏈袋三十個、
        自製鏟子三支等情，業據被告二人供承不諱，並經證人即警員王宏文於偵查
        、原審及本院證述明確，並有報告書一紙附卷可稽。而被告乙○為警查獲持
        有第一級毒品海洛因四包，第二級毒品安非他命十八包（含工寮查獲一包）
        及被告丙○○為警查獲持有第一級毒品海洛因二十七包，第二級毒品安非他
        命二包，經分別送法務部調查局及高雄醫學院附設中和紀念醫院檢驗結果，
        均確屬第一級毒品海洛因及第二級毒品安非他命無訛，有法務部調查局編號
        000000000號、編號000000000號鑑定通知書及高雄醫學
        院附設中和紀念醫院八十九年二月二十二日編號Ｂ0000000號、八十
        九年二月二十九日編號Ｂ0000000號檢驗報告單各一在卷可按。是被
        告二人持有上開毒品，確屬第一級毒品海洛因及第二級毒品安非他命。
    (二)被告乙○為警查獲時隨身攜帶第一級毒品海洛因四包（1.1×1、0.7×1、0.
        4×1、0.3×1），毛重共二．五公克，第二級毒品安非他命十七包（1.8×3
        、1.7×1、0.6×1、0.5×4、0.3×5、0.2×3），毛重共十一．三公克。丙
        ○○為警查獲時隨身攜帶第一級毒品海洛因二十七包（3.8×3、1.9×10、1
        .8×1、0.8×1、0.5×2、0.3×10），毛重共三十七公克，第二級毒品安非
        他命二包（26.7×1、2×1 ），毛重共二八．七公克，此據被告二人供明在
        卷，且被告乙○坦承其持有毒品係分裝不諱，並有上開毒品、及意圖販賣毒
        品之秤量、分裝工具之電子磅秤、夾鏈袋扣案可資佐證，復有毒品照片可憑
        ；而依上開毒品分裝情形觀之，被告二人將之分裝成重量不同之數種規格，
        顯係依購買者經濟能力不同而分裝，另由被告乙○、丙○○二人分別隨身同
        時攜帶大量第一級毒品海洛因及第二級毒品安非他命，顯係為應付沾染不同
        毒品者所需，並為便於出售，依購買者之經濟能力分裝成重量不同之包裝，
        足見被告二人持有上開毒品，其販賣意圖，甚為灼然。如被告二人持有毒品
        僅供自己吸食，當無隨身攜帶大量毒品，及同時攜帶第一級毒品及第二級毒
        品，並將之分裝成重量不同之數種規格之必要，所辯毒品係供自己吸食，自
        不足採信。
    (三)又意圖營利，係以有無對價關係為判斷，且海洛因、安非他命均物稀價昂，
        且政府懸為禁令嚴加取締，苟無利可圖，衡情被告等應無甘冒被取締判處重
        刑之危險，而意圖販賣持有一、二級毒品，且被告二人取得毒品後，意圖販
        賣而加以分裝，足見被告等有意從中營利之意圖甚明，是被告意圖販賣海洛
        因、安非他命而持有上開毒品，係基於營利之意圖，要無疑義。
    (四)至被告丙○○辯稱，其持有毒品係向「阿猴」以六萬八千元買的，供己使用
        ，購買時已分裝好了，用一大袋子裝著云云，惟本院質之所購買第一、二級
        毒品如何計價？袋內第一、二級毒品各重量、包數如何？被告丙○○均稱不
        清楚，然第一、二級毒品價格懸殊，購買者必當問明數量，豈有購買一大包
        內混雜數量不明之第一、二級毒品，所辯毒品是向「阿猴」購買供己使用乙
        節，顯無足取。綜上所述，被告等所辯扣案毒品係供自己吸食，無意圖販賣
        毒品，顯屬卸責之詞，殊無可採，被告二人事證明確，犯行洵堪認定。
三、查海洛因、安非他命係毒品危害防制條例第二條所稱之第一級毒品及第二級毒品
    ，被告乙○、丙○○意圖販賣而持有第一級毒品海洛因及第二級毒品安非他命之
    行為，均係犯毒品危害防制條例第五條第一項之意圖販賣而持有第一級毒品罪及
    同條第二項意圖販賣而持有第二級毒品罪；被告二人分別同時持有第一、二級毒
    品，所犯上開二罪間，係一行為觸犯數罪名，為想像競合犯，應各從意圖販賣而
    持有第一級毒品罪處斷。被告乙○於八十一年及八十二年間因違反麻醉藥品管理
    條例案件，分別經本院及台灣高雄地方法院判處有期徒刑二年八月及六月確定；
    嗣裁定應執行有期徒刑二年十月，於八十五年十一月二十日執行完畢。被告丙○
    ○於八十六年間因違反麻醉藥品管理條例案件，經臺灣高雄地方法院判處有期徒
    刑七月確定，並八十七年十月十四日執行完畢之事實，已據被告二人供明在卷，
    ，並有臺灣高等法院被告全國前案紀錄表二紙在卷為憑，各於執行完畢後五年以
    內，再犯有期徒刑以上之本罪，為累犯，除法定刑為無期徒刑部分，依法不得加
    重外，均應依刑法第四十七條規定加重其刑。
四、原審對被告等意圖販賣而持有第一、二級毒品，遽為被告公訴不受理之諭知，尚
    有未洽；檢察官上訴意旨指摘原判決不當，為有理由，自應由本院將原判決撤銷
    改判。爰審酌被告二人意圖販賣而持有上開第一、二級毒品海洛因、安非他命之
    數量及犯罪動機、目的、手段、戕害他人健康之危害，暨犯後飾詞狡辯等其他一
    切情狀，分別量處如主文第二、三項所示之刑。扣案被告乙○持有第一級毒品海
    洛因四包，毛重共二．五公克（驗後淨重一．七七公克），第二級毒品安非他命
    十八包，毛重共二一．三公克（因送驗加裝公文信封，驗後毛重二十三公克）及
    殘留海洛因之自製鏟子三支（無法分離）。丙○○持有第一級毒品海洛因二十七
    包，毛重共三十七公克（驗後淨重三三．一七公克），持有第二級毒品安非他命
    二包，毛重共二八．七公克（因送驗加裝公文信封，驗後毛重二十八．八二公克
    ）及殘留海洛因之自製鏟子一支（無法分離），分別係屬第一、二級毒品，均依
    毒品危害防制條例第十八條第一項前段之規定，不問屬於犯人與否，沒收銷燬之
    ；至鑑耗之第一、二級毒品既已滅失，自勿庸宣告沒收銷燬；又扣案電子磅秤一
    台、空夾鏈袋三十個為被告乙○所有，另空夾鏈袋四個為被告丙○○所有，均供
    意圖販賣而持有毒品所用之物，應依同條例第十九條第一項沒收之。另扣案被告
    乙○所有行動電話二支、吸食器一只、帳冊三張、已吸食摻有海洛因香菸二支、
    玻璃球吸食器一個、安非他命殘渣袋六個、現金一萬零五百元及工寮內查獲疑似
    海洛因一包，毛重三．五公克，經鑑定結果非屬毒品；被告丙○○所有玻璃球吸
    食器一個、海洛因殘渣袋一個及現金二萬一千六百元，上開物品、財物均無證據
    證明係供本件意圖販賣毒品所用之物，自無庸在本件諭知沒收，附此敘明。
據上論結，應依刑事訴訟法第三百六十九條第一項前段、第三百六十四條、第二百九
十九條第一項前段，毒品危害防制條例第五條第一項、第二項、第十八條第一項前段
、第十九條第一項、刑法第十一條前段、第五十五條前段、第四十七條，判決如主文
。
本案經檢察官劉翼謀到庭執行職務。
中    華    民    國     八十九     年       九       月     二十一     日
                              臺灣高等法院高雄分院刑事第一庭
                                  審判長法官  翁慶珍
                                        法官  李春昌
                                        法官  周賢銳
右甲本證明與原本無異。
如不服本判決，應於判決送達後十日內向本院提出上訴狀，其未述理由者並應於提
出上訴狀後十日內向本院補提理由書（應附繕本)。
                                      書記官  黃琳群
中    華    民    國     八十九     年  九       月     二十五     日
附錄本案判決論罪科刑主要法條：
毒品危害防制條例第五條第一項、第二項
意圖販賣而持有第一級毒品者，處無期徒刑或十年以上有期徒刑，得併科新臺幣七百
萬元以下罰金。
意圖販賣而持有第二級毒品者，處五年以上有期徒刑，得併科新臺幣五百萬元以下罰
金。
                                                                        Ａ


司法院資訊處製作；財團法人民間司法改革基金會備份。
